臺灣臺南地方法院刑事判決
109年度訴字第1181號
公  訴  人  臺灣臺南地方檢察署檢察官
被      告  張○莉  （年籍詳卷）
            莊淑文


            李培蓉


上列被告因傷害案件，經檢察官提起公訴（109年度調少連偵字
第7號），本院判決如下：
    主  文
張○莉成年人利用兒童故意對兒童共同犯傷害罪，處拘役伍拾伍
日，如易科罰金，以新臺幣壹仟元折算壹日。
乙○○成年人利用兒童故意對兒童共同犯傷害罪，處拘役參拾日，
如易科罰金，以新臺幣壹仟元折算壹日。
甲○○成年人利用兒童故意對兒童共同犯傷害罪，處拘役貳拾日，
如易科罰金，以新臺幣壹仟元折算壹日。
    犯 罪 事 實
一、張○莉（年籍詳卷）因不滿其未成年之女兒林○萱（民國98年
    生，年籍詳卷），在臺南市某學校內（地址及校名詳卷），
    於兩年前曾遭另名未成年之同學翁○琦（97年生，年籍詳卷
    ）掌摑，張○莉夥同其友人乙○○、甲○○共同基於利用兒童及
    傷害兒童之犯意聯絡，謀議欲找翁○琦並對其掌摑臉部以報
    復。張○莉、乙○○、甲○○於108年4月1日上午9時許前往上述
    學校，先至林○萱上課中之甲教室叫喚林○萱走出教室，三人
    再與林○萱一同走至隔壁之翁○琦上課中之乙教室內，由張○
    莉走至翁○琦身旁質問其為何要欺負林○萱，見翁○琦沈默不
    語，遂喝令林○萱徒手掌摑翁○琦臉部，造成翁○琦受有左面
    頰挫傷腫脹之傷害，此時乙○○、甲○○2人則站在乙教室之導
    師周○琇身旁，以防止導師周○琇趨前靠近翁○琦，乙○○並在
    旁持行動電話全程錄下翁○琦遭掌摑之過程。嗣乙○○將影片
    傳予張○莉，經張○莉將林○萱掌摑翁○琦之錄影畫面上傳網路
    使公開不特定人可以閱覽，翁○琦之母親許○萍因不滿翁○琦
    遭受如此對待，遂偕同翁○琦至警局報案處理，始循線查獲
    上情。
二、案經翁○琦訴由臺南市政府警察局第一分局移送臺灣臺南地
    方檢察署檢察官及翁○琦之父母翁○龍、許○萍訴由同署檢察
    官偵查起訴。
    理  由
壹、程序方面：
一、按「宣傳品、出版品、廣播、電視、網際網路或其他媒體對
    下列兒童及少年不得報導或記載其姓名或其他足以識別身分
    之資訊：四、為刑事案件、少年保護事件之當事人或被害人
    。」、「行政機關及司法機關所製作必須公開之文書，除前
    項第3款或其他法律特別規定之情形外，亦不得揭露足以識
    別前項兒童及少年身分之資訊。」兒童及少年福利與權益保
    障法第69條第1項第4款、第2項定有明文。經查，林○萱（少
    年保護事件之當事人）於97年出生、告訴人翁○琦（被害人
    ）於98年出生，於案發時均為未滿12歲之兒童，依法不得揭
    露足以識別其等身分之資訊，爰遮隱其等及被告張○莉、告
    訴人即翁○琦之父母翁○龍及許○萍之姓名、就讀學校等足以
    識別當事人、被害人資訊之內容。
二、證據能力之認定：
  ㈠本件以下所引用具傳聞證據性質之供述證據，因檢察官、被
    告張○莉、乙○○、甲○○於本案言詞辯論終結前，均同意或不
    爭執有證據能力，本院審酌該等證據之作成或取得之狀況，
    並無非法或不當取證之情事，且亦無顯不可信之情況，復經
    本院於審判期日就該等證據依法進行調查、辯論，依刑事訴
    訟法第159條之5規定，均具有證據能力。
  ㈡其餘引用之非供述證據，與犯罪事實具有關聯性，皆無傳聞
    法則之適用，且無違反法定程序取得之情形，復經本院踐行
    證據調查之程序，依刑事訴訟法第158條之4規定之反面解釋
    ，均應有證據能力。
貳、實體方面：
一、認定犯罪事實所憑之證據及理由：
　㈠被告張○莉部分：本件犯罪事實，業據被告張○莉於本院審理
    中坦承不諱，並經證人即告訴人翁○琦於警詢中（見警卷第2
    1至26頁）、證人林○萱於警詢中（見警卷第16至18頁）、證
    人周○琇於警詢、偵查及本院審理中（見警卷第19至20頁反
    面；偵一卷第103至104頁；本院卷第88至98頁）均證述明確
    ，復有臺南市立醫院108年4月1日診斷證明書、指認犯罪嫌
    疑人紀錄表（見警卷第36、44至49頁）、本院110年1月20日
    勘驗筆錄（見本院卷第100頁）、錄影檔案（存放於偵一卷
    末光碟片存放袋）在卷可稽，足認被告張○莉具有任意性之
    自白，確與事實相符。
　㈡被告乙○○、甲○○部分：訊據被告乙○○、甲○○固不否認其等由
    被告張○莉以小客車搭載，隨被告張○莉進入學校、前往告訴
    人翁○琦上課之教室，以及林○萱經被告張○莉喝斥後掌摑告
    訴人翁○琦之事實，然否認有何傷害犯行，被告乙○○辯稱：
    我從頭到尾都走在最後一個，前面發生什麼事情，我不知道
    ，我原本就是拿行動電話拍被告張○莉及林○萱，教室裡面發
    生爭吵，我沒有時間問發生什麼事情，我只有攝影而已等語
    ；被告甲○○則辯稱：我真的不知道發生什麼事情，我也是跟
    著走，我們要去輔導室，就是經過告訴人翁○琦的教室、走
    進去等語。惟查：
　1.不爭執之事實：被告張○莉與林○萱為母女，林○萱及告訴人
    翁○琦於本案發生時均為未滿12歲之兒童等事實，為被告乙○
    ○、甲○○所不爭執，並經被告張○莉、證人林○萱、告訴人翁○
    琦均於警詢中供述明確（見警卷第2至4、15至17、21、25頁
    ）；林○萱於本案發生時之兩年前曾遭告訴人翁○琦掌摑，被
    告張○莉於108年4月1日上午9時許，進入林○萱、告訴人翁○
    琦就讀之學校，先至林○萱所在之甲教室，要求林○萱走出教
    室，再帶同林○萱前往告訴人翁○琦所在之乙教室，被告乙○○
    、甲○○跟隨於被告張○莉身後，待其等至乙教室，由被告張○
    莉走至告訴人翁○琦身旁質問其為何要欺負林○萱，見告訴人
    翁○琦沈默不語，被告張○莉遂喝令林○萱徒手掌摑告訴人翁○
    琦臉部，造成告訴人翁○琦受有左面頰挫傷腫脹之傷害，被
    告乙○○並在旁持行動電話全程錄下告訴人翁○琦遭掌摑之過
    程，嗣被告乙○○將影片傳予被告張○莉，經被告張○莉將林○
    萱掌摑告訴人翁○琦之錄影畫面上傳網路使公開不特定人可
    以閱覽等事實，亦為被告乙○○、被告甲○○所不爭執，並經證
    人即告訴人翁○琦於警詢中（見警卷第21至26頁）、證人林○
    萱於警詢中（見警卷第16至18頁）、證人周○琇於警詢、偵
    查及本院審理中（見警卷第19至20頁反面；偵一卷第103至1
    04頁；本院卷第88至98頁）均證述明確，復有臺南市立醫院
    108年4月1日診斷證明書、指認犯罪嫌疑人紀錄表（見警卷
    第36、44至49頁）、本院110年1月20日勘驗筆錄（見本院卷
    第100頁）、錄影檔案（存放於偵一卷末光碟片存放袋）、
    臉書截圖（見偵二卷第43頁）附卷可憑，上述事實，應首堪
    認定。
　2.被告乙○○、甲○○雖於本院審理中均辯稱於案發前不知情，只
    是跟著被告張○莉走，當時是要去輔導室，沒有參與傷害行
    為等語（見本院卷第50、318、338頁）。
　3.然查，被告張○莉本案案發前數小時之108年4月1日凌晨1時5
    4分許臉書網站貼文載有「【不挑戰，不畏戰】」、「君子
    報仇，三年不晚，才過二年而已，明天8:00~9:30，有任何
    事10:00後再找我」、「原來女兒當初被選為女主角，就被
    第二女主角當著全班賞了巴掌」、「我要求女兒將這份不接
    受的禮物，完整還給對方，殺雞儆猴」、「不要攻擊但要會
    反擊」、「明天媽媽和霹靂三朵花阿姨袒你」、「我不許我
    自己和姐妹花成為弱者」等語；另有一張手寫信載有「翁太
    太……當你們收到這封信時，我女兒已經將二年前你女兒送我
    女兒的那份禮物完整的歸還給你寶貝女兒了……」等文字，有
    該臉書貼文截圖可佐（見偵二卷第41頁）。
　4.被告張○莉又於本案發生後同日之108年4月1日上午10時41分
    許臉書網站貼文載有「用江湖眉角處理比較快，欠巴掌債還
    巴掌債，比較快，後續會衍生什麼狀況，我都準備好了。」
    、「#我還請了一位攝影師拍照錄影自保免得小孩老師斷章
    取義」等語，有該臉書貼文截圖可佐（見偵二卷第43頁）；
    嗣後再貼文載有「媽媽帶姐姐（應是指林○萱）和阿姨出來
    指認，是哪個不長眼的打我女兒」、「為了不讓家長怪老師
    沒有保護同學，我們三個霹靂花去，老師一擋三，也擋不住
    」等語（見偵二卷第45頁）。而被告張○莉與被告乙○○、甲○
    ○為朋友關係，被告張○莉應無刻意誣陷被告乙○○、甲○○之動
    機，被告張○莉既於上述臉書網站貼文中，在案發前已述及
    將與被告乙○○、甲○○前往學校掌摑告訴人翁○琦，事後又特
    意表示「請了一位攝影師拍照錄影自保」（應是指被告乙○○
    ），文章雖未明示霹靂三朵花阿姨身分，然而將案發前後貼
    文及案發時被告乙○○、甲○○隨同到場之事實連貫觀察，應可
    確知霹靂三朵花阿姨即指被告乙○○、甲○○，顯見被告張○莉
    於案發前已將本案犯罪計畫告知被告乙○○、甲○○，並與被告
    乙○○、甲○○有所謀議、分工，否則倘被告三人間無犯意聯絡
    ，被告張○莉豈會事前即指名將與被告乙○○、甲○○兩人一同
    前往。
　5.再查，被告乙○○於案發當時，站於一旁拍攝案發經過。而被
    告張○莉於偵查中供稱：我在案發前一天有在臉書網站寫一
    篇文章，內容就是我要去打告訴人翁○琦巴掌，我寫了一封
    信拍照上傳臉書網站的，但這封信是我要林○萱打告訴人翁○
    琦後，被告乙○○就回到我家把信拿去警衛處，老師再將信轉
    交給告訴人翁○琦之父母（即告訴人翁○龍、許○萍），讓他
    們知道發生什麼事情等語（見他字卷第152至153頁）；自被
    告乙○○在案發時拍攝影片，又於案發後協助被告張○莉將信
    件轉交告訴人翁○龍、許○萍以達到上列貼文中被告張○莉所
    述之「報仇」目的等行為，益徵被告乙○○事前確與被告張○
    莉間有犯意聯絡及在場助勢之行為，應仍屬於本件傷害行為
    之共同正犯，被告乙○○辯稱其於案發前均不知情等語，實非
    可採。
　6.又被告甲○○部分，除有上列貼文得以佐證被告張○莉事前已
    與其有所聯繫，其等間有傷害之犯意聯絡外，被告甲○○雖辯
    稱當日是跟隨被告張○莉帶林○萱前往輔導室等語；然倘無特
    殊情形，被告張○莉要攜同林○萱前往學校輔導室，自得由被
    告張○莉一人到校處理即可，何須特意邀集被告乙○○、甲○○
    陪同；而縱有被告張○莉確有攜同林○萱前往輔導室之需求，
    通常情況下，為避免學生接受教育之情形有所干預、中斷，
    導致課程內容無法銜接，家長自應會盡量避免在上課中打擾
    ，選擇上課前、下課時或放學後再行前往，何須刻意於上課
    中要求林○萱前往輔導室，顯見被告甲○○所辯與常情明顯不
    符，其等應係為達報復、教訓目的故刻意於上課中為之；況
    無論是被告張○莉要求林○萱走出甲教室，或是後續進入乙教
    室、喝令林○萱掌摑告訴人翁○琦等情形，若被告甲○○事前全
    然不知，對於此等異常舉動，自應會有所反應，甚或阻止，
    然而均未見被告甲○○對此等情況有所懷疑、訝異，甚至在被
    告張○莉喝令林○萱掌摑告訴人翁○琦時，被告甲○○亦全然未
    試圖阻止，反而在過程中均跟隨、站立於旁，而證人周○琇
    、告訴人林○萱尚證稱被告乙○○、甲○○於案發時有站立於周○
    琇前方試圖阻擋周○琇之行為（周○琇部分，見偵一卷第104
    頁；告訴人翁○琦部分，見警卷第22頁），亦足佐證被告甲○
    ○辯稱其不知情等語，難以採信為真，則被告乙○○、甲○○既
    有事前謀議及於案發時在場助勢之行為分擔，自應均論以共
    同正犯。
　㈢綜上所述，被告乙○○、甲○○所辯均難採信，本件事證明確，
    被告三人犯行洵堪認定，應依法論科。
二、論罪科刑：
  ㈠按「行為後法律有變更者，適用行為時之法律。但行為後之
    法律有利於行為人者，適用最有利於行為人之法律。」刑法
    第2條第1項定有明文。查被告三人本件行為後，刑法第277
    條第1項規定業於108年5月29日經修正公布，並自同年月31
    日起生效施行。修正前刑法第277條第1項規定：「傷害人之
    身體或健康者，處3年以下有期徒刑，拘役或（銀元）1千元
    以下罰金。」；修正後規定則為：「傷害人之身體或健康者
    ，處5年以下有期徒刑、拘役或（新臺幣）50萬元以下罰金
    。」。經比較新舊法之結果，修正後該條項規定之有期徒刑
    刑度由3年以下提高至5年以下，且就罰金刑之法定刑度而言
    ，修正前規定「（銀元）1千元以下罰金」部分，依刑法施
    行法第1條之1第1項、第2項前段規定，可處新臺幣3萬元以
    下罰金，修正後規定則可處新臺幣50萬元以下罰金，修正後
    規定之罰金刑法定刑度亦有所提高，涉及科刑規範之變更，
    故應認適用被告三人行為時之修正前刑法第277條第1項規定
    對被告三人較為有利，依刑法第2條第1項前段規定，本件自
    應適用行為時即修正前第277條第1項規定處罰。
  ㈡核被告三人所為，均係犯修正前之刑法第277條第1項傷害罪
    。
  ㈢被告三人案發時均為年滿20歲之成年人，林○萱於案發時為年
    齡未滿12歲之兒童，依刑法第18條第1項，無責任能力。準
    此，被告三人利用無責任能力之兒童實行本案傷害罪，均為
    間接正犯；其等利用兒童犯罪，又對未滿12歲之兒童翁○琦
    犯傷害罪，應依兒童及少年福利與權益保障法第112條第1項
    前段規定，均加重其刑（加重後之最重本刑為4年6月以下有
    期徒刑，依刑法第41條第1項前段規定得易科罰金）。
  ㈣被告張○莉於案發時先是以手輕推翁○琦臉部，再於過程中撥
    開窗簾，以便林○萱掌摑翁○琦，應非僅論以教唆犯；而被告
    三人事前對本案犯行有所謀議並一同到場，被告張○莉有上
    述輕推翁○琦臉部、撥開窗簾等行為，被告乙○○在旁拍攝影
    片及與被告甲○○在場助勢，被告三人間就本件犯行有犯意聯
    絡及行為分擔，應均論以共同正犯。公訴意旨漏未論列被告
    三人為共同正犯，容有違誤，應予補充。
  ㈤爰以行為人之責任為基礎，審酌被告三人因林○萱與告訴人翁
    ○琦間細故，被告張○莉竟夥同被告乙○○、甲○○謀議涉犯本案
    ，於學校教學期間，恣意闖入校園，在上課中逕自將林○萱
    帶離教室，又帶同林○萱至告訴人翁○琦所在教室（尚在考試
    中），喝令林○萱掌摑告訴人翁○琦，破壞校園秩序及安寧，
    妨害告訴人翁○琦及其他學生之受教權利，侵害告訴人翁○琦
    之身體法益，致其受有上述傷勢，且造成告訴人翁○琦、林○
    萱及在場觀看之學童內心傷害將難以全然平復，所為實非足
    取；次參酌被告張○莉犯後先是辯稱未預謀、僅是路過一時
    氣憤而為本案，嗣於本院審理中始坦認犯行，被告乙○○、甲
    ○○均矢口否認犯行，且亦否認事前有所謀議及在場助勢之犯
    後態度；惟考量本案是因告訴人翁○琦於兩年前曾掌摑林○萱
    【見警卷第23頁，告訴人翁○琦證稱：我與林○萱之前是同班
    同學，有次上台演戲，因林○萱台詞念錯，我有動手打她臉
    部，老師黃○珠知道，制止我並教我不能打人等語。】，因
    而衍生本案等情；另依本案犯罪事實及證據，倘依一般審理
    程序，應可逕行結案，對本院而言尚非困難，惟因本案之特
    殊性，若僅逕以裁判終結本案，無論判決結果為何，均無助
    於修復、解消告訴人翁○琦、林○萱心中之傷痕或被告張○莉
    或告訴人翁○龍、許○萍間之不滿，因而供告訴人翁○龍、許○
    萍與被告張○莉於本院審理中試行調解，經被告張○莉同意，
    由告訴人翁○龍、許○萍提出要求被告張○莉履行如附件所示
    之簽立切結書、張貼道歉文章、手寫信及影片、刪除案發影
    片、金錢賠償等條件，然嗣後因故調解未成，由於調解履行
    過程涉及各自立場及意見，並非本院得以自行認定、解讀，
    故經雙方同意後，於附件列出調解過程中之審理筆錄節錄內
    容、信件內容、對話紀錄、網頁截圖及本院公務電話紀錄等
    證據，經由本院綜合此等證據考量，作為量刑參考；兼衡被
    告三人前無犯罪紀錄，素行尚可（參被告三人各自之臺灣高
    等法院被告前案紀錄表），暨其等各自之學歷、智識程度、
    職業、家庭生活狀況（見本院卷第316、337頁）等一切情狀
    ，分別量處如主文所示之刑，並均諭知易科罰金之折算標準
    ，以示懲儆。
據上論斷，應依刑事訴訟法第299條第1項前段，兒童及少年福利
與權益保障法第112條第1項前段，刑法第2條第1項前段、第11條
、第28條、第277條第1項（修正前）、第41條第1項前段，刑法
施行法第1條之1第1項、第2項前段，判決如主文。
本案經檢察官董詠勝提起公訴，檢察官羅瑞昌到庭執行職務。
中　　華　　民　　國　　110 　年　　9 　　月　　15　　日
                  刑事第三庭　審判長法　官   陳本良
                                    法　官   張  菁
                                    法　官   陳郁婷
以上正本證明與原本無異。
如不服本判決應於收受本判決後20日內向本院提出上訴書狀，並
應敘述具體理由。其未敘述上訴理由者，應於上訴期間屆滿後20
日內向本院補提理由書狀（均須按他造當事人之人數附繕本）「
切勿逕送上級法院」。 
                                    書記官   陳昱潔
中　　華　　民　　國　　110 　年　　9 　　月　　17　　日
附錄本案論罪科刑法條
修正前中華民國刑法第277條第1項
傷害人之身體或健康者，處3年以下有期徒刑，拘役或1千元以下
罰金。
【附錄（卷宗簡稱對照表）】
簡　稱 全  稱 警　卷 臺南市政府警察局第一分局南市警一偵字第1080173214號卷 他字卷 臺灣臺南地方檢察署108年度他字第2048號卷 偵一卷 臺灣臺南地方檢察署108年度少連偵字第41號卷 偵二卷 臺灣臺南地方檢察署109年度調少連偵字第7號卷 本院卷 本院109年度訴字第1181號卷 

【附件(內容均在本院卷，以下不贅載，信件均經同意後登載)】
一、審理筆錄節錄（調解經過）
日期 節錄與調解相關之筆錄內容 110年1月20日 (第116至117頁) 檢察官問 　　本件是告訴乃論之罪，有無與告訴人方和解之意願？ 被告張○莉答 　　非常願意。因為我們從頭到尾沒有辦法對話，當初很多誤會，我沒有辦法跟對方陳述，我很有誠意，我知道我錯了，108年4月1日我不是蓄意或故意的。 被告乙○○答 　　非常願意。 被告甲○○答 　　非常願意。 審判長問 　　有無意願與被告三人和解？ 告訴人許○萍答 　　可以。 告訴人翁○龍答 　　可以。 審判長問 　　目前在地檢署妨害名譽案件是否也一併和解？ 告訴人許○萍答 　　可以。 告訴人翁○龍答 　　可以。 審判長問 　　希望和解的内容為何？ 告訴人許○萍答 　　在臉書P0文3天1次，總共P0文10次，1個月完成，臉書内容需包含本案及妨害名譽案件，金錢賠償金額5萬元。 告訴人翁○龍答 　　同許○萍所述。 110年4月21日(第177至181頁) 審判長問 　　針對上次和解條件的内容，被告張○莉有無完成？ 被告張○莉答 　　我有完成，我也有修改3次，但是告訴人方面不接受。 審判長問 　　為何後來不同意？ 告訴人翁○龍答 　　我希望張○莉可以錄影澄清，加上FB的PO文。 審判長問 　　是否願意這樣做？ 被告張○莉答 　　上次的和解條件我都有接受，我也有寫道歉文，告訴人要我改，我也改了3次，我不懂錄影的内容。 審判長問 　　錄影内容為何？ 告訴人翁○龍答 　　錄製澄清的道歉文。 ---------------------- 告訴人翁○龍稱：我們的訴求從以前到現在沒有改變過。 審判長問 　　和解條件為何？影片具體内容為何？ 告訴人翁○龍答 　　我會寫一份文章内容並錄音。 審判長問 　　可否接受告訴人要求拍攝影片的内容？ 被告張○莉答 　　我願意。 審判長問 　　和解内容為何？ 告訴人翁○龍答 　　我希望被告依照我寫的文章，「先打字，然後再念這篇文章錄影，錄影的內容再手寫1篇文章，全部一起P0文，在臉書P0文3天1次，總共P0文10次」。完成後，我會對被告撤回民事及刑事之所有告訴。 被告張○莉答 　　我願意照告訴人的方式做。 
二、被告張○莉110年1月26日信件及臉書截圖(第131至135頁)
 

   
三、告訴人許○萍110年2月23日信件(第137頁)
 
四、被告張○莉110年3月1日信件及切結書(第139頁)
 
五、告訴人許○萍110年3月5日信件(第141頁)
 
六、被告張○莉110年3月15日、3月18日信件(第143至145、149頁
    )
   
七、本院110年3月25日公務電話紀錄(第151頁)
 
八、告訴人翁○龍110年4月30日信件、附件「轉道歉文時重點」
    、「張○莉
　　po文內容」、「切結書」(第185至191頁)
 

【附件「轉道歉文時重點」】  【附件「張○莉po文內容」、「切結書」】   
九、被告張○莉信件(第197頁)
 
十、告訴人翁○龍110年5月26日信件(第199頁)
 
十一、本院110年6月2日公務電話紀錄(第201頁)
 
十二、被告張○莉110年6月4日信件(第203頁)
  
十三、告訴人翁○龍110年6月4日信件(第205頁)
 
十四、被告張○莉110年6月11日、16日、26日信件(第206至211頁
      )
   
十五、告訴人翁○龍110年6月29日信件(第213頁)
 
十六、被告張○莉110年6月30日信件(第215至217頁)
   
十七、告訴人翁○龍110年7月4日信件(第219頁)
 
十八、本院110年7月13日、14日、15日公務電話紀錄(第223至22
      7頁)
   　  
十九、告訴人翁○龍110年7月20日信件(第233頁)
 
二十、被告張○莉110年7月14日、18日臉書道歉文截圖(第261至2
      63頁)
  
二十一、本院110年7月21日公務電話紀錄(第287頁)